【裁判字號】    95,上訴,308
【裁判日期】    950609
【裁判案由】    偽造文書等
【裁判全文】
臺灣高等法院刑事判決                 95年度上訴字第308號
上  訴  人    臺灣板橋地方法院檢察署檢察官
上  訴  人
即  被  告    丙○○
              庚○○
上列二人共
同選任辯護人  洪貴律師
              洪偉勝律師
              陳世偉律師
共同輔佐人    丁○○  男  27歲（民國○○年○月○○日生）
                      身分證統一編號：Ｚ000000000號
上列上訴人因被告偽造文書等案件，不服臺灣板橋地方法院94年
度訴字第602號，中華民國 94年11月21日第一審判決（起訴案號
：臺灣板橋地方法院檢察署 94年度偵字第547號），提起上訴，
本院判決如下：
    主  文
原判決撤銷。
丙○○共同連續行使偽造私文書，足以生損害於他人，處有期徒
刑拾月，緩刑參年。
庚○○共同連續行使偽造私文書，足以生損害於他人，處有期徒
刑壹年貳月。
    事  實
一、丙○○與庚○○二人係夫妻關係，於民國89年5月5日，在臺
    北縣三重市○○○路22號渠等所共同經營之「翰昇藝廊有限
    公司」（下稱翰昇公司）共同召集民間互助會，推由庚○○
    擔任互助會會首，召集甲○○及己○夫婦（加入 4會，會單
    上載為甲○○1會、言輝1會、己○ 2會）、戊○○及乙○○
    夫婦（加入 4會，會單上載為戊○○2會、連佩君1會、乙○○1會）、陳惠玲（加入1會）、賴素貞（加入 1會，會單上
    載為陳芹香1會）及郭峰乙（加入1會）等人參加互助會，並
    以「董得和」之名義虛列為互助會會員 1會（實際互助會員
    名單詳如附表一），互助會期間自89年5月5日起至91年12月
    5日止（會單誤載為92年12月5日），連同會首共32會（實際
    上連同會首為31會），約定每會為新台幣（下同） 5萬元，
    採內標制，底標為5000元，以百元為單位，參加 2會以上者
    ，標過1會後，須會期過半數始能再標，每月5日12時在上開
    處所開標。嗣丙○○與庚○○因經濟發生困難，竟共同意圖
    為自己不法所有、基於詐欺取財及偽造並行使偽造準私文書
    （即互助會標單）之概括犯意聯絡，於上開互助會進行之期
    間，利用會員與會員彼此間均不相識，且標會時，各該活會
    會員未全數實際到場投標之機會，連續在上述開標處所，偽
    造活會會員甲○○及己○夫婦、戊○○及乙○○夫婦、陳惠
    玲、賴素貞、郭峰乙及所虛列人頭會員「董得和」名義之標
    單，並於其上填寫欲得標之利息及冒標會員之署押（其冒標
    之日期及金額如附表二所載），而連續偽造上開依臺灣民間
    互助會習慣作為互助會標單之準私文書計 8次（甲○○及己○夫婦、戊○○及乙○○夫婦各遭冒標 2次，陳惠玲、賴素
    貞、郭乙峰、董得和各遭冒標 1次），並共同連續持以參與
    投標而得標 8次，其等於各該冒標會期，除向被冒標之會員
    佯稱係由他人得標外，另接續通知被冒標之會員外之活會會
    員，佯稱由該被冒標之會員得標，而以上述方式連續於 8次
    會期中，施用詐術致使活會會員陷於錯誤，交付扣除標息之
    會款予丙○○及庚○○（各該期冒標之日期、金額及所冒用
    標會之名義及因而所詐得之金額，詳如附表二所示），計因
    而詐得金額 7,461,900元，足以生損害被冒標之會員及各當
    期之互助會活會會員。迄於91年9月5日開標時，甲○○及戊○○認各餘 2個活會，應可順利得標，竟發現仍有其他會員
    仍為活會，始查悉上情。
二、案經甲○○、己○、戊○○、乙○○報請臺灣板橋地方法院
    檢察署檢察官偵查起訴。
    理  由
一、訊據上訴人即被告庚○○供承有於89年5月5日，在臺北縣三
    重市○○○路22號與被告丙○○共同經營之「翰昇公司」召
    集上開每會 5萬元之民間互助會，由其擔任互助會會首，召
    集甲○○及己○夫婦（加入4會，會單上載為甲○○1會、言
    輝1會、己○2會）、戊○○及乙○○夫婦（加入 4會，會單
    上載為戊○○ 2會、連佩君1會、乙○○1會）、陳惠玲（加
    入1 會）、賴素貞（加入1會，會單上載為陳芹香1會）及郭
    峰乙（加入 1會）等人參加互助會，並將董得和列為互助會
    員，期間自89年5月5日起至91年12月 5日止，連同會首共32
    會，約定每會 5萬元，採內標制，底標為5000元，以百元為
    單位，於每月 5日12時在上開處所開標，嗣其有於附表二所
    示之時間，各以如附表二所示之金額，分別以董得和等人之
    名義參與投標，標得互助會款等事實，惟與上訴人即被告丙○○均矢口否認有上揭犯行，被告丙○○辯稱本件互助會係
    伊妻子庚○○負責，伊未參與，因互助會標會是在公司，若
    伊在場，則負責倒茶水給會員喝而已云云；被告庚○○則辯
    稱：甲○○、己○、戊○○、乙○○均曾當面答應借標，而
    陳惠玲是丙○○之妹，亦同意借標，賴素真之標金係其本人
    標取，會款145萬，其領取45萬元，餘款100萬元同意借予伊
    使用。董得和原亦同意參加本件互助會，但後來又表示不參
    加，但標單已印妥，故仍留其名字，並由伊承接，伊並無冒
    用董得和名義之故意，至郭峰乙於得標後，同意以之抵充應
    繳會款，而因伊後來財務狀況不佳，在停標後，部分會員才
    說未同意借標，並假扣押伊財產，伊有誠意還款，絕無冒標
    詐欺之行為云云。
二、惟查被告庚○○、丙○○二人如何於上揭時地共同邀組本件
    每會 5萬元之互助會，並推由被告庚○○擔任會首，而虛列
    董得和為互助會員，嗣於附表二所示之時間，先後以如附表
    二所示之金額，分別冒用會員甲○○等人之名義參與投標而
    詐標得會款等情，此據：
(一)告訴人甲○○於原審法院 94年7月27日審理時以證人身分結
    證稱：伊之前有跟過庚○○、丙○○二人的互助會，因此就
    再參加本件互助會，本件互助會係從89年5月5日開始至91年
    12月5日結束，一共是32會，每會是5萬元，每個月 5日在三
    重市○○○路20號及22號處所開標，伊本人跟了二會，伊太
    太二會，共四會，分別是用信輝服飾、甲○○、己○的名義
    。到91年9月5日時伊尚有2個活會，而 91年9月5日伊去標會
    時，才發現還有五、六個人在那邊要標會，伊跟伊朋友戊○○講好剩下 4個活會，我們二個一起來分，結果發現除了我
    們二個主張還有四個活會之外，還有其他人說他們也是活會
    ，當時大約有五、六個人說要標會。投標時，伊有空就會去
    ，大約有一、二次沒有去，伊每次去參加投標時，都是由丙○○及庚○○他們2人主持開標， 91年9月5日開標時也是由
    他們 2人在主持，那次庚○○叫伊標9100元，但沒有標到，
    是寫10000元的人標走，不是伊或戊○○標到。寫10000元得
    標的人當時在場，但伊不認識，伊當時有跟丙○○及庚○○
    提出質疑，那時他們說已經沒有辦法，後來丙○○他們有找
    伊跟戊○○談，並跟伊及戊○○承認說有冒用伊和戊○○之
    名義來標會，會是他標走的。伊一直找他們處理這件事，直
    到91年11月5日才開一張一年的支票，發票日期為92年11月5
    日，金額為 220萬元，但支票也跳票了。伊大部分開標都有
    去，通常都會帶支票，標多少就開扣掉標息之票款支票給他
    們，得標的人伊也不認識，丙○○、庚○○說很多人都打電
    話去寄他標等語。
(二)告訴人戊○○於原審法院 94年7月27日審理時以證人身分結
    證稱：伊太太自己開店，跟庚○○有接觸，後來才會參加本
    件互助會。本件互助會是從89年月5日開始至91年12月5日結
    束，一共是32會，每會是5萬元，底標是5千元，每個月 5日
    在三重市○○○路20號及22號處所開標，那二個店面是打通
    的，伊跟伊太太二個人一共跟了4個會，其中2會是用伊自己
    名義，其他二會是用連珮君及乙○○名義。到91年9月5日時
    伊尚有 2個活會，平常開標時伊不會去，只有想要標的時候
    才會去。而 91年9月5日剩下4個活會，伊跟甲○○說伊剩二
    個活會，他也剩二個活會，我們二個一起來分，所以 91年9
    月 5日那一天是甲○○去，伊並沒有去。伊當天下午打電話
    給丙○○問開標的情形如何，丙○○說他這個月的會錢無法
    給伊，伊覺得很奇怪，他約伊及甲○○二個人到他家中，說
    詳細情形會跟我們說，當天下午伊跟甲○○一起去丙○○及
    庚○○家中商談，丙○○及庚○○他們二人都在場，並跟伊
    及甲○○說，我們二個人的會他們都先拿去用了，他希望我
    們把活會當作死會，繼續繳會錢，算是把會借給他，我們二
    個人都沒有同意，當天我們也有質疑丙○○他們夫婦到底標
    了人家幾個會，庚○○就在那邊算，後來又多算了四、五個
    人出來，那些人的名字我都不太熟，他給的會單，會員都沒
    有電話地址，。本件互助會是丙○○及庚○○他們二人在主
    持。伊跟伊太太並沒有同意借標給丙○○及庚○○他們，而
    互助會單都是丙○○寫的，伊每一次去投標，丙○○也都在
    場，伊之前的會款都是丙○○說標多少，我們就給票或現金
    交給丙○○或庚○○，丙○○也有到伊店內收取會款。後來
    協商處理時，丙○○一直都有在場，9月5日他也有在場，而
    且支票是丙○○開給伊的，從9月5日之後，他們就不給我們
    標了，因為他們要我們把會當作死會，我們不同意等語。
(三)證人賴素真於原審法院 94年8月31日審理時結證稱：伊弟弟
    跟丙○○在服役時認識，所以伊才會參加本件互助會。總共
    有32會，一會 5萬元，伊跟了一會，是用自己的名字，伊仍
    是活會。互助會開標時，伊大部分都有去，標會時有時會有
    人打電話過來，庚○○會幫他們寫標單投標，丙○○在投標
    的時候也會在那裡，他在會場那邊的時候，我們就把錢交給
    他，至於伊的標單，都是叫丙○○幫伊寫的。91年9月5日第
    29會的時候，伊看到甲○○很不高興的走了，就去找甲○○
    ，甲○○就說會有問題，伊有問庚○○、丙○○他們二人如
    何處理，他們說尾會的時候再跟我們算。互助會期間伊並沒
    有標會，伊都沒有拿到會款，一直到尾會時，伊都沒有拿到
    會款，便要求他們開支票給伊，但票跳票，伊後來再跟他們
    要，他們又再開一張支票，這45萬元支票的錢有領到，但是
    還差100萬元，145萬元應該是尾會，他們要給伊的，伊並沒
    有同意將 100萬借給庚○○、丙○○他們二人使用，之前那
    45萬元也是開了好幾張票後，都沒有兌現，最後才兌現給伊
    的。會單上寫伊於 91年6月5日得標，標息10000元，是假的
    ，伊沒有標這個會等語。
(四)證人郭峰乙於原審法院 94年11月4日審理時結證稱：伊有參
    加89年5月5日本件互助會一會，被告二人都有跟伊接洽互助
    會招募的事情及跟伊說明互助會之內容，伊是用自己的名字
    參加，伊仍是活會。開標現場伊一次都沒有去過，伊大部分
    都是打電話去問庚○○、丙○○他們，他們會告訴伊這個月
    是標到多少錢，伊當天就匯款過去，是匯到彰化銀行三重埔
    分行庚○○的帳戶，不過他們在電話中並沒有說當月是何人
    標到。伊在互助會要終止前4、5個月的時候，有打電話說伊
    要標這個會，打算以7000元左右標息去標，但都標不到，電
    話有時候是丙○○接的，有時候是庚○○接的。一直到12月
    5 日尾會，伊都沒有收到會款。後來丙○○打電話給伊，叫
    伊去搬東西，，伊當時搬了很多樣的瓷器，可以抵償的數額
    都是丙○○寫單子說抵償的數額。伊沒有得標，也沒有如被
    告所說的得標後同意抵繳會款，招會的事情，被告二人都有
    跟伊聯絡等語。
(五)證人陳惠玲於93年9月7日偵查時接受檢察事務官詢問時證稱
    伊大哥或大嫂是否有在聊天時提及要以伊之名義標會，伊已
    經忘了有沒有答應，而之後伊每個月 5日打電話給他，問他
    多少錢得標，伊就依照他說的錢匯給庚○○在彰化銀行三重
    分行帳戶，所以伊也不知道他什麼時候，以多少錢用我的名
    義標會，伊一直都是繳活會。是 92年12月4日晚上，伊哥哥
    打電話給伊，說伊是尾會應得款 155萬元。但是因為經濟有
    困難，沒有錢給伊等語（見臺灣士林地方法院檢察署93年度
    偵字第4799號偵查卷第82、83頁），嗣於原審法院審理時證
    人陳惠玲經傳喚到庭，惟其以身為被告丙○○之妹為由，援
    用刑事訴訟法第 181條第1項第1款規定行使拒絕證言權而未
    為作證陳述，證人陳惠玲於原審法院就調查其是否曾同意將
    其名義借予被告二人標會時，以其與被告丙○○具有刑事訴
    訟法第 181條第1項第1款規定而拒絕陳述，惟查證人陳惠玲
    先前在檢察事務官調查中所為之陳述，係證明犯罪事實所必
    要，且其陳述時亦未受外力脅迫干擾，以其與被告丙○○為
    兄妹至親關係，且無何嫌隙，自無設詞誣陷之理，其先前陳
    述應具有可信之特別情況，依刑事訴訟法第159條之3之規定
    ，該所為之陳述得為證據。
(六)綜上證人甲○○等人證述內容，其等所述互助會進行及停標
    狀況均相符合，且依證人甲○○等人之證述，本件互助會係
    由被告二人所共同負責處理，被告丙○○並參與本件互助會
    之招募、會單製作、會款之收取及共同主持開標等行為，而
    依被告丙○○於本院準備程序時供稱邀組本件互助會是要供
    公司經營之用，公司是由伊與太太一起經營，會款也是以公
    司賺來的錢繳納，而互助會開啟標單前，伊會翻月曆，看是
    否係單月或雙月，以決定從何方開啟標單云云，且依本件互
    助會標會之地點並係在被告二人共同經營之公司所在，而以
    本件互助會係為被告二人所共同經營公司營運所需，並以公
    司之資金繳納互助會款，暨參酌被告丙○○於開標時並在場
    共同主持，是尚難以本件互助會係由被告庚○○擔任會首，
    即認被告丙○○並無參與本件互助會之事宜，被告丙○○所
    辯本件互助會係伊妻子庚○○負責，伊並未參與云云，殊非
    事實，要屬卸責之詞，不足採信。而參以被告庚○○於偵查
    中所提刑事陳報狀附件之互助會單中記載：91年5月5日、91
    年7月5日、91年10月5日均同時有2名會員得標，而89年8 月
    5日、89年11月5日、91年2月5日竟無會員得標；而本件互助
    會員黃永源及許自來之互助會單中記載「黃永源及許自來同
    時於91月10月5日得標，91年10月8日結算合會金」，凡此均
    與互助會正常進行情況相違，證人甲○○、黃泰隆、賴素真
    、郭峰乙及陳惠玲並均證述未曾同意被告二人以其等名義標
    會，復未同意將得標款借予被告二人，亦無所謂以得標會款
    抵充應付會金等情，甚且以證人陳惠玲與被告丙○○兄妹之
    關係，若證人陳惠玲曾同意被告丙○○或庚○○以其名義標
    取會款，就此有利於被告二人之重要事實，理當向檢察事務
    官敘明或於原審法院審理時為明確之證述，其捨此不為，非
    但含糊以對，支吾其詞，甚而行使拒絕證言權，其中應有所
    隱，衡諸社會通念，再徵諸被告丙○○每月仍告知陳惠玲當
    月標息，向其收取活會會款之情事，被告庚○○、丙○○應
    係擅自以陳惠玲名義標取會款，而未告知陳惠玲其會款已被
    標取之事實，證人陳惠玲實際上並未同意被告庚○○、丙○○以其名義標取會款，應堪認定，是被告庚○○所辯甲○○
    、己○、戊○○、乙○○、陳惠玲等人均曾當面同意借標，
    郭峰乙於得標後，同意以之抵充應繳會款云云，顯非事實，
    要屬卸責之詞，不足可採。至被告二人雖以證人雷忠正之證
    詞證明被告丙○○未參與本件互助會進行事宜及其二人亦無
    冒標詐欺行為，然觀證人雷忠正於原審法院 94年8月31日審
    理時結證稱庚○○是會首，所以伊就針對她。本件互助會伊
    本人是很少去會場參與投標，絕大部分都是電話中講的，伊
    大部分都是打給庚○○，丙○○有時也會接到電話，會錢都
    是匯進庚○○的帳戶裡，本件互助會伊本人有沒有去參與投
    標，伊現在沒有印象，伊對於其他會員是如何參與投標或如
    何繳交會錢的，並不知道云云，是證人雷忠正雖參與本件互
    助會，惟其大多未實際到場參與投標，並均係以電話與被告
    二人聯絡，對本件互助會實際進行狀況並不明悉，尚無從援
    其證言為被告二人有利之認定，至證人雷忠正既已於原審法
    院審理時到庭就其所知本件互助會進行之情形證述明確在卷
    ，被告辯護人於本院審理時復請求傳訊證人雷忠正到庭證明
    本件互助會進行之狀況，核無必要，併此敘明。
(七)本件互助會單上雖列有會員董得和名義，惟此據證人董得和
    於原審法院 94年8月31日審理時結證稱：伊從87年之後就沒
    有跟過被告二人招的互助會，本件互助會召集時，伊並沒有
    原同意參加該互助會而後來又說不參加，伊是接到傳票才知
    道名字被列在互助會單上云云（見原審法院 94年8月31日審
    判筆錄），證人董得和否認曾同意參加本件互助會，事後才
    又改不參加之情，況若依被告庚○○所辯董得和原同意參加
    本件互助會，但後來又表示不參加，但標單已印妥，故仍留
    其名字云云，惟查證人董得和既未繳納會首款，且依被告庚○○所述證人董得和並係在本件互助會首次開標前即表示不
    參加，衡情被告庚○○儘可重新印製標單，並於開標前將新
    標單分發予各該會員，又豈可將實際並無參加本件互助會之
    董得和虛列為互助會員，並於首會即冒用證人董得和之名義
    詐標會款，是被告庚○○所辯董得和原同意參加本件互助會
    ，但後來又表示不參加，但標單已印妥，故仍留其名字，並
    由伊承接云云，核非事實，要係卸責之詞，不足採信。
(八)綜上所述，被告二人共同邀組並主持本件互助會，並虛列董
    得和為會員，未得其中互助會活會會員甲○○、己○、戊○○、乙○○、陳惠玲、賴素貞、郭峰乙之同意，即擅以渠等
    及所虛列之董得和名義製作標單，填寫標息，並持以參與投
    標提示予活會會員藉以行使而得標，足以生損害於被冒名之
    活會會員及董得和，復向被冒標之會員佯稱已由他人得標，
    另通知被冒標之會員外之活會會員佯稱由該被冒標之會員得
    標，致活會會員及被冒標之活會會員同陷於錯誤，分別交付
    會款予丙○○及庚○○（至董得和因係被告二人所虛列之會
    員，被告二人冒用董得和名義詐標會款，其目的僅係欲向其
    餘活會會員詐標會款，被告二人並無向董得和詐標會款），
    至已標得會款之死會會員，嗣本即應按期繳付死會會款，而
    被告亦無向死會會員告知由何人得標之可言，是就死會會員
    而言，並無陷於錯誤而交付會款。又本件互助會會員均陳稱
    無法記憶各次依序得標會員得標之時間及標息，且所提供之
    互助會單記載復相互有出入，致無從依各互助會員之陳述及
    所提出之互助會單認定被告二人所冒標之日期及金額，而查
    本件互助會係由被告二人所邀組及主持，被告二人對本件互
    助會之關注自應較其他會員為甚，衡情必將各期互助會得標
    之會員及得標之金額等記載明確，爰依被告二人於本院審理
    時所提出其以董得和、陳惠玲、「連佩君」、甲○○、郭峰
    乙、乙○○、信輝公司及賴素貞等人名義標會之日期及金額
    ，而計算出被告二人各期所詐得之會款如附表二所示，被告
    二人計因而詐得金額為 7,461,900元。是依上所述，被告二
    人所辯各節，要屬飾詞卸責之詞，不足採信，事證明確，被
    告二人犯行，均堪認定。
三、按民間互助會會員標會時書寫之標單，一般均書寫金額及競
    標會員之姓名或代名，而未冠以「標單」字樣，固非刑法第
    210 條之私文書，應屬紙上之文字，然依習慣足以表示該人
    出息若干參與競標用意之證明，核屬刑法第220條第1項以文
    書論之準私文書（參照最高法院87年度台非字第12號判決）
    。被告二人冒用他人名義，偽填該人署押及標息金額，應屬
    足以表示被冒名標會之人欲以此標息競標文意之準私文書，
    嗣又行使參與競標，自足以生損害於被冒名標會之人，並使
    其他活會會員誤信該遭冒名標會之人得標，而交付扣除被告
    知標息之會款予被告，此外，該被冒標之會員亦因被告佯稱
    係由他人得標，亦交付扣除被告知之標息之會款予被告二人
    （董得和因係被告二人虛列之會員，則董得和自無因被告二
    人冒用其名義冒標而交付會款予被告二人之可言），故核被
    告二人所為，均係犯刑法第216條、第220條第1項、第210條
    之行使偽造（準）私文書罪及同法第339條第1項之詐欺取財
    罪。被告二人間有犯意聯絡及行為分擔，均為共同正犯。至
    偽造被冒名標會之人之署押，為偽造（準）私文書（即標單
    ）之部分行為；而偽造（準）私文書後，進而持以行使，偽
    造（準）私文書之低度行為應為行使之高度行為所吸收，均
    不另論罪。被告二人以冒標方式於同一會期向互助會活會會
    員詐取會款，係一行為同時觸犯數詐欺取財罪，為同種想像
    競合犯，應從一重之詐欺取財罪處斷﹔被告二人各先後多次
    行使偽造（準）私文書及詐欺取財犯行，各時間緊接，手段
    相似，觸犯構成要件相同之罪名，顯均係基於概括犯意為之
    ，均應依連續犯規定，各論以一連續行使偽造（準）私文書
    罪及一連續詐欺取財罪，並均依法加重其刑。被告二人係以
    行使偽造（準）私文書，達成其詐欺取財之結果，是所犯連
    續行使偽造（準）私文書罪與連續詐欺取財罪間，具有方法
    結果之牽連關係，為牽連犯，應依刑法第55條規定，從一重
    之連續行使偽造（準）私文書罪處斷。原審就被告二人予以
    論罪科刑，固非無見，惟查：被告二人係以附表二所示時間
    、標息冒用活會會員甲○○等人及所虛列會員董得和名義詐
    標如附表二所示之金額計 7,461,900元，原審認被告二人係
    於第一次標會時即連續冒標八次，且每次均以標息10,000元
    冒標會款，先後僅詐得會款 224萬元，核與事實不符，尚有
    未洽，是被告二人上訴意旨否認犯罪，固無理由，惟檢察官
    上訴意旨執此指摘原審判決不當，非無理由，則原判決既有
    可議之處，自應由本院予以撤銷改判，爰審酌被告二人之素
    行、犯罪之動機、目的、手段、次數，因而所詐得之金額、
    所致生之危害，惟嗣以公司之財物抵償部分積欠之會款及犯
    罪後之態度等一切情狀，分別量處如主文所示之刑，而查被
    告丙○○前未曾受有期徒刑以上刑之宣告，有本院被告丙○○之前案紀錄表在卷可憑，被告雖有參與本件互助會之犯行
    ，惟本件互助會係由被告庚○○擔任會首，並主要由被告庚○○主導互助會之進行，以被告陳世所參與之程度，犯罪之
    情節較被告庚○○為輕，被告丙○○經此次罪刑之宣告，爾
    後應知警惕而無再犯之虞，是本院認被告丙○○所受本件刑
    之宣告，以暫不執行為適當，爰併予宣告緩刑三年，以啟自
    新。至被告二人偽造之標單（含其上偽造之署押）並未扣案
    ，而因該標單係為標會所用，衡情已於標會結束後丟棄滅失
    ，且亦無法證明尚存在，故不予宣告沒收，附此敘明。
據上論斷，應依刑事訴訟法第369條第1項前段、第364條、第299
條第1項前段，刑法第28條、56條、第216條、第220條第1項、第
210條、第339條第1項、第55條、第74條第1款，罰金罰鍰提高標
準條例第1條前段，判決如主文。
本案經檢察官陳明光到庭執行職務。
中    華    民    國    95    年    6     月    9     日
                  刑事第五庭審判長法  官  吳  敦
                                  法  官  吳啟民
                                  法  官  張傳栗
以上正本證明與原本無異。
如不服本判決，應於收受送達後十日內向本院提出上訴書狀，其
未敘述上訴之理由者並得於提起上訴後十日內向本院補提理由書
（均須按他造當事人之人數附繕本）。
                                  書記官  秦慧榮
中    華    民    國    95    年    6     月    9     日
附錄：本案論罪科刑法條全文
刑法第二百十條
偽造、變造私文書，足以生損害於公眾或他人者，處五年以下有
期徒刑。
刑法第二百十六條
行使第二百十條至第二百十五條之文書者，依偽造、變造文書或
登載不實事項或使登載不實事項之規定處斷。
刑法第二百二十條
在紙上或物品上之文字、符號、圖畫、照像，依習慣或特約，足
以為表示其用意之證明者，關於本章及本章以外各罪，以文書論
。
錄音、錄影或電磁紀錄，藉機器或電腦之處理所顯示之聲音、影
像或符號，足以為表示其用意之證明者，亦同。
稱電磁紀錄，指以電子、磁性或其他無法以人之知覺直接認識之
方式所製成之紀錄，而供電腦處理之用者。
刑法第三百三十九條
意圖為自己或第三人不法之所有，以詐術使人將本人或第三人之
物交付者，處五年以下有期徒刑、拘役或科或併科一千元以下罰
金。
以前項方法得財產上不法之利益或使第三人得之者，亦同。前二
項之未遂犯罰之。
附表一
編號   會員名稱
一     雷忠正
二     鄭寶淑
三     厚銘公司
四     林鉅山
五     戊○○（二會）
六     連珮君
七     乙○○
八     陳惠玲
九     唐蜀蓉
十     賴素真
十一   姚  文
十二   黃永源
十三   黃昭輝
十四   田金蓮
十五   余清樹
十六   蔡美華
十七   甲○○（二會，其中乙會以「信輝」為名）
十八   己○（二會）
十九   許自來（二會）
二十   郭峰乙
二一   梁存碧（二會）
二二   蘇玫如
二三   鄭旭成
二四   翰昇藝廊
二五   黃進益
附表二
┌──┬────┬──────┬───────┬───────┬────────┐
│編號│冒標時間│被冒用之會員│標息（新台幣）│  受詐欺之    │   詐得金額     │
│    │        │名義        │              │  活會人數    │                │
├──┼────┼──────┼───────┼───────┼────────┤
│一  │89.6.5. │董得和      │6500          │32-1(虛構會員)│（00000-0000）x │
│    │        │            │              │-1(會首)=30   │ 30 = 0000000   │
├──┼────┼──────┼───────┼───────┼────────┤
│二  │89.8.5. │陳惠玲      │6800          │32-1-1-1(死會 │（00000-0000）x │
│    │        │            │              │會員)=29      │ 29 = 0000000   │
├──┼────┼──────┼───────┼───────┼────────┤
│三  │89.10.5.│連佩君      │7200          │32-1-1-2(死會 │（00000-0000）x │
│    │        │            │              │會員)=28      │ 28 = 0000000   │
├──┼────┼──────┼───────┼───────┼────────┤
│四  │89.11.5.│甲○○      │8100          │32-1-1-2(死會 │（00000-0000）x │
│    │        │            │              │會員)=28      │ 28 = 0000000   │
├──┼────┼──────┼───────┼───────┼────────┤
│五  │90.9.5. │郭峰乙      │8500          │32-1-1-11(死會│（00000-0000）x │
│    │        │            │              │會員)=19      │ 19 = 788500    │
├──┼────┼──────┼───────┼───────┼────────┤
│六  │91.2.5. │乙○○      │8000          │32-1-1-15(死會│（00000-0000）x │
│    │        │            │              │會員)=15      │ 15 = 630000    │
├──┼────┼──────┼───────┼───────┼────────┤
│七  │91.4.5. │信輝公司    │8500          │32-1-1-16(死會│（00000-0000）x │
│    │        │            │              │會員)=14      │ 14 = 581000    │
├──┼────┼──────┼───────┼───────┼────────┤
│八  │91.6.5. │賴素貞      │9000          │32-1-1-17(死會│（00000-0000）x │
│    │        │            │              │會員)=13      │ 13 = 533000    │
└──┴────┴──────┴───────┴───────┴────────┘


司法院資訊處製作；財團法人民間司法改革基金會備份。
